臺灣高等法院高雄分院刑事判決　　　　99年度上易字第1291號
上　訴　人　臺灣高雄地方法院檢察署檢察官
被　　　告　曾宜靖
輔　佐　人　施俊彥
上列上訴人因被告竊盜案件，不服臺灣高雄地方法院99年度易字
第1585號中華民國99年11月5 日第一審判決（起訴案號：臺灣高
雄地方法院檢察署99年度偵字第12816 號），提起上訴，本院判
決如下：
    主  文
上訴駁回。
    理  由
一、公訴意旨略以：被告曾宜靖意圖為自己不法之所有，於民國
    99年4 月10日12時許，高雄市前鎮區○○○街38巷1 號（瑞
    興市場內），徒手竊取該處攤商李佳珍所有之紅色T 恤1 件
    （價值新台幣《下同》80元）。得手後，將竊得之衣服置於
    其攜帶之袋子內，正欲離開現場之際，為李佳珍發現並報警
    前往處理，而當場查獲。因認被告涉犯刑法第320 條第1 項
    竊盜罪嫌云云。
二、按犯罪事實應依證據認定之，無證據不得認定犯罪事實；不
    能證明被告犯罪者，應諭知無罪之判決，刑事訴訟法第154
    條第2 項、第301 條第1 項分別定有明文。又事實之認定，
    應憑證據，如未能發現相當證據，或證據不足以證明，自不
    能以推測或擬制之方法，為裁判基礎；且認定犯罪事實所憑
    之證據，雖不以直接證據為限，間接證據亦包括在內，然而
    無論直接證據或間接證據，其為訴訟上之證明，須於通常一
    般之人均不致有所懷疑，而得確信其為真實之程度者，始得
    據為有罪之認定，倘其證明尚未達到此一程度，而有合理之
    懷疑存在而無從使事實審法院得有罪之確信時，即應由法院
    為諭知被告無罪之判決，有最高法院40年台上字第86號、76
    年度台上字第4986號判例意旨可資參照。再者，告訴人之告
    訴，係以使被告受刑事追訴為目的，其指訴是否與事實相符
    ，仍應調查其他證據，以資審認，必被害人所述被害情形，
    無瑕疵可指，且就其他方面調查，又與事實相符，始足據為
    有罪判決之基礎（最高法院81年度臺上字第3539號判決參照
    ）。
三、證據能力之判斷：按被告以外之人（包括證人、鑑定人、告
    訴人、被害人及共同被告等）於審判外之陳述雖不符刑事訴
    訟法第159 條之1 至之4 等4 條之規定，而經當事人於審判
    程序同意作為證據，法院審酌該言詞陳述或書面陳述作成時
    之情況，認為適當者，亦得為證據；當事人、代理人或辯護
    人於法院調查證據時，知有刑事訴訟法第159 條第1 項不得
    為證據之情形，而未於言詞辯論終結前聲明異議者，視為有
    前項之同意，同法第159 條之5 定有明文。查本判決所引用
    之證據資料屬於被告以外之人於審判外之言詞、書面陳述者
    ，均經檢察官、被告及其輔佐人於本院準備程序同意作為證
    據，本院於調查證據程序逐一提示並告以要旨，檢察官、被
    告及輔佐人均未於言詞辯論終結前聲明異議，本院審酌上開
    證據作成時之情況，無不當取供或違反自由意志而陳述等情
    形，且均與本案待證事實具有關聯性，認為以之作為本案之
    證據亦屬適當，自均具有證據能力，而得採為認定事實之證
    據。
四、公訴人認被告涉犯竊盜犯行，無非係以被告於警詢及偵查之
    供述、證人李佳珍於警詢之證述、警員呂英昆之職務報告，
    並有照片4 張、贓物認領保管單1 紙在卷，為其主要論據。
    訊據被告堅決否認有何竊盜犯行，辯稱：系爭紅色衣服係伊
    當日先在高雄縣鳳山市○○路「肉豆公市○○路邊攤以100
    元購買，伊當時共買2 件各100 元衣服，1 件紅色衣服是漾
    媚品牌，另一件不是，之後伊看到告訴人攤位同款式1 件只
    賣80元，便宜20元，因為伊女兒很喜歡寶藍色，於是伊又買
    1 件藍色的，作為伊跟伊女兒去健身房健身時要穿的衣服，
    系爭紅色衣服非伊竊取等語。
五、經查：
  (一)被告於99年4 月12日中午12時許，在上開瑞興市場內，在其
    袋子裏經查獲有紅色「YOUNGMAY漾媚」品牌衣服1 件，固為
    被告所不否認，並經證人即告訴人李佳珍於警詢時證述在卷
    （見偵查卷第6 至7 頁），並有搜索扣押筆錄、扣押物品目
    錄表、扣押物品收據、贓物認領保管單各1 紙及照片4 張在
    卷可稽（見偵查卷第12至19頁），而堪認定。
  (二)證人李佳珍於警詢時證稱：伊於99年4 月10日12時許在高雄
    市前鎮區○○○街38巷1 號「瑞興市場」內賣衣服，被告買
    1 件藍色衣服向伊夫結帳後，伊到後面發現一件紅色衣服不
    見，伊請被告把袋子給伊看，就發現紅色衣服在被告所攜帶
    袋子裡；伊不知道歹徒是如何偷竊的，被告買完之後才發現
    有1 件衣服不見了，她走出去了，伊就叫住她，請她另1 個
    袋子給伊看一下，伊就發現伊之另1 件衣服在她袋子裡等語
    （見偵查卷第6 至7 頁）；復於原審證稱：當天被告已經在
    伊攤位買完1 件衣服並結完帳，被告沒有離開，還在伊攤位
    逛，伊覺得被告動作怪怪的，伊隱約看到她在後面塞東西，
    伊問伊先生說剛才那位小姐呢？伊先生說她已經走出去了，
    伊跟著出去，發現她在另外一間逛，伊請她袋子給伊看，於
    是發現伊失竊的衣服在她的袋子裡面；伊「感覺」被告在塞
    衣服，伊沒有看到被告塞衣服等語（見原審二卷第36頁），
    依李佳珍上開證詞觀之，李佳珍並未目睹被告竊取其攤位上
    之衣服，僅係感覺被告在塞衣服，即覺得被告動作怪怪的，
    隱約看到被告在後面塞東西，自無從以其證詞遽予推認被告
    袋子中被查獲之紅色衣服確係在李佳珍攤位竊得之物。
  (三)證人李佳珍於原審證稱：當天被告有告訴伊，請伊跟她一起
    到肉豆公市場找她買衣服之攤位，但伊說要等警察到場後一
    起過去等語在卷（見原審二卷第38頁），可知被告當場確有
    表示系爭紅色衣服係其在肉豆公市場之攤位購得，且當場有
    要求告訴人前往肉豆公市場查證，惟遭告訴人拒絕。再由證
    人即到場員警呂英昆於原審證稱：被告被查獲時，有一直說
    她是在肉豆公市場那邊攤販購得系爭紅色衣服，伊等大約在
    11時許請巡邏同仁帶被告要過去鳳山市肉豆公市場求證，但
    因為被告有恐慌症，會呼吸不順，伊同事就先帶被告回去其
    住處拿藥吃，結果吃一吃被告就整個軟趴趴的，折騰了大約
    半小時至1 小時，同事又把他帶回派出所，因為之前有與被
    告的先生通過電話，他告訴伊等被告有恐慌症會呼吸不順，
    要注意被告有無呼吸，伊等就讓被告趴在椅子上休息，因為
    被告說是在路邊攤買的，伊等要再帶他過去求證時，他的恐
    慌症又發作，伊等就請隔壁消防局送他到凱旋醫院就醫，後
    來因為超過時間了，也沒有辦法再做求證的動作；伊等事後
    再過去市場時，其他攤商都已經收攤了，故無法當場查證等
    語（見原審卷二第19至20頁），且被告先前曾因胸悶、焦慮
    至高雄市立凱旋醫院就醫多次，案發當日經送急診到院時，
    情緒焦慮、激動、呈現哭泣等情形，均有該醫院被告病歷資
    料1 份可稽（見原審一卷第29至39頁）。足見被告當場確實
    有向告訴人及到場警員表示系爭紅色衣服是其在肉豆公市場
    攤位購得，然因被告情緒無法控制，致未能會同警員至肉豆
    公市場查證，尚難以此為被告不利之認定。
  (四)證人李佳珍於原審證稱：被告向伊購買衣服時，手上有提1
    個袋子，裡面好像有別家的衣服等語（見原審二卷第37頁）
    ，而「肉豆公市場」與「瑞興市場」距離1 條保泰路，二者
    在隔壁，一邊是高雄市○○○路，一邊是高雄縣鳳山市○○
    ○路之事實，業據證人即警員呂英昆於原審證述在卷（見原
    審二卷第21至22 頁 ），則被告辯稱：伊當日先去「肉豆公
    市場」逛，再穿越保泰路到「瑞興市場」逛，告訴人在伊袋
    子裡找到之紅色T 恤，是伊在「肉豆公市場」攤位以1 件10
    0 元購得等情，即非無可能。又告訴人雖於警詢及原審均證
    述附近只有伊之攤位販賣「漾媚」品牌衣服云云，惟被告及
    輔佐人事後雖未找到被告原購買之攤商，然仍在「肉豆公市
    場」找到販賣相同「漾媚」品牌衣服之其他攤商，有被告提
    出之照片11張為佐（見原審一卷第25至28頁），而證人李佳
    珍於原審亦證述：「漾媚」公司沒有對外開放，公司只有5
    組人販售該品牌衣服，及該公司老闆2 位朋友拿去賣，據伊
    所知，「漾媚」公司沒有派人去「肉豆公市場」賣衣服，但
    是有可能有人去伊等攤位買衣服後再販售，伊等衣服賣出去
    後，就無法鎖定衣服的去向等語（見原審一卷第40至42頁）
    ，從而，被告所述其在「肉豆公市場」係以1 件100 元購得
    系爭紅色衣服，非無可信。
  (五)綜上所述，公訴人所舉之證據尚未達通常一般之人均不致有
    所懷疑，而得確信其為真實之程度，仍有合理懷疑存在，自
    屬不能證明被告犯罪，原審判決基於無罪推定之原則，為被
    告無罪之諭知，認事用法均無違誤，自堪維持。檢察官上訴
    意旨雖以：本件告訴人失竊該「漾媚」牌紅色衣服之地點，
    係在告訴人攤位，遭竊時間又係在營業時間，告訴人甫發現
    該衣服失竊，即向被告探查，而於被告塑膠袋內發現與其失
    竊衣服相同之紅色衣服，自可特定被告之竊取之人等語，指
    摘原判決諭知被告無罪不當，然依告訴人上開所述，其固係
    發現該系爭衣服不見後，隨即走出去在別的攤位找到被告，
    惟告訴人發現衣服不見與該衣服確實不見的時間未必相同，
    該衣服究係何時不見，是否係被告在該店時不見，均非無疑
    ，檢察官仍執前詞提起上訴，為無理由，應予駁回。
據上論斷，應依刑事訴訟法第368 條，判決如主文。
本案經檢察官鍾忠孝到庭執行職務。
中    華    民    國    100   年    3     月    30    日
            刑事第十庭   審判長法  官   陳中和
                               法  官   林水城
                               法  官   蔡國
以上正本證明與原本無異。
不得上訴。
中    華    民    國    100   年    3     月    30    日
                               書記官   周青玉